【裁判字號】    98,台上,6032
【裁判日期】    981015
【裁判案由】    違反毒品危害防制條例
【裁判全文】
最高法院刑事判決            九十八年度台上字第六０三二號
上  訴  人  甲○○
上列上訴人因違反毒品危害防制條例案件，不服台灣高等法院台
中分院中華民國九十八年七月八日第二審判決（九十八年度上訴
字第一０一七號，起訴案號：台灣台中地方法院檢察署九十七年
度偵字第二二八七九號），提起上訴，本院判決如下：
    主    文
上訴駁回。
    理    由
按刑事訴訟法第三百七十七條規定：上訴於第三審法院，非以判
決違背法令為理由不得為之；是提起第三審上訴，應以原判決違
背法令為理由，係屬法定要件；如果上訴理由書狀並未依據卷內
訴訟資料具體指摘原判決不適用何種法則或如何適用不當，或所
指摘原判決違法情事顯與法律規定得為第三審上訴理由之違法情
形不相適合時，均應認其上訴為違背法律上之程式，予以駁回。
本件原判決維持第一審關於論處上訴人甲○○販賣第一級毒品罪
刑（累犯，處有期徒刑十七年，並為相關從刑之宣告；另上訴人
持有第二級毒品及未經許可持有子彈部分，分經第一審判處罪刑
，上訴人提起第二審上訴後，已撤回上訴而確定）部分之判決，
駁回上訴人就該部分在第二審之上訴，已詳敘其調查證據之結果
及證據取捨並認定事實之理由；所為論斷，均有卷存證據資料可
資覆按。從形式上觀察，原判決並無違背法令之情形。上訴人之
上訴意旨略以：(一)施用毒品者為供自己施用之目的，一次購入大
量毒品並非鮮見。上訴人自民國八十七年以來，有多次施用毒品
前科，且本次被查獲時，尿液呈嗎啡陽性反應，足見確有施用毒
品惡習。原判決未說明其認定上訴人係意圖營利而購入扣案海洛
因所憑之證據及理由，且未說明上訴人購入後轉賣可得若干利益
、買賣間有無差價利潤，徒以上訴人經濟拮据、扣案之海洛因驗
餘淨重達九十四點一四二公克等情，謂上訴人非為供自己施用而
購入該海洛因，自屬判決理由不備。(二)上訴人於警詢及偵審中，
前後供述不一，原判決未詳加比較，說明何者可採，僅擷取上訴
人不利於己之供述，採證有違經驗、論理法則，且有判決理由不
備之違法。(三)原審未傳喚證人賴子明、賴子傑到庭為詰問；又未
調查0000000000號行動電話之ＳＩＭ卡所有權人為何人，有應於
審判期日調查之證據未予調查之違法。(四)毒品危害防制條例第四
條及第十七條已於九十八年五月二十日修正公布並自同年月二十
二日施行，原判決漏未為新舊法之比較，復未適用修正後之第十
七條第二項規定，減輕上訴人之刑，有判決不適用法則之違法等
語。
惟查：本件原判決依憑上訴人於警詢及檢察官訊問時之部分供述
，卷附行政院衛生署草屯療養院九十七年十月十五日草療鑑字第
097100068 號鑑定書及扣案之第一級毒品海洛因三包（驗餘合計
淨重九十四點一四二公克）、電子磅秤二台、分裝夾鏈袋一包、
0000000000號行動電話（含ＳＩＭ卡）一支等各項證據資料，於
理由欄詳敘認定上訴人有原判決事實欄一(二)所載意圖營利，以借
得之新台幣十四萬元，向綽號「阿龍」之成年男子販入第一級毒
品海洛因三包，擬分裝後伺機出售，但未及售出即為警查獲等犯
行之理由；對於上訴人否認犯罪辯稱：其購入海洛因原係為供自
己施用，因數量太大才想撥部分出售及其辯護人辯護稱：上訴人
有施用毒品前科，足見所購毒品係為供自己施用，且上訴人前後
陳述不一，不得以其不利於己之自白作為認定犯罪事實之主要證
據、購買毒品數量多寡及持有行動電話機具之情況，均與是否販
賣毒品營利無關，尤其上訴人經濟狀況不佳，為期日後能持續吸
毒，故一次購入較多量之毒品以降低價格，於常情無違各等語，
如何與事實不符而無足採等情，逐一予以指駁；另敘明認定上訴
人具有營利意圖而販入扣案海洛因之理由（見原判決理由欄貳之
一(一)、(二)）。經核俱與卷內資料相符，原判決並無理由不備、理
由矛盾、採證違背論理、經驗法則或適用法則不當之違誤。上訴
意旨(一)、(二)無非就原審採證認事職權之適法行使及原判決已明白
論斷之事項，重為事實上之爭執，均非適法之第三審上訴理由。
又原判決就賴子明、賴子傑於警詢時之陳述，已認定各該陳述無
證據能力，不得作為本案證據（見原判決理由欄壹之一）；且上
訴人與其辯護人於原審既未聲請傳喚彼二人調查，原判決復未援
引彼二人之陳述為認定上訴人本件販賣第一級毒品犯行之證據，
原審未予調查，於法並無不合。再依卷內資料，上訴人於警詢時
已供稱0000000000號行動電話（含ＳＩＭ卡）係其所有等情（見
警局卷第二頁背面至第三頁），原判決未說明及此，雖有瑕疵，
然於判決主旨並無影響。上訴意旨(三)執以指摘原判決查證未盡，
難謂為合法之上訴理由。另原判決就毒品危害防制條例第四條及
第十七條之修正一節，已詳述該修正條文應於公布後六個月始施
行，本件並無新舊法比較問題，矧上訴人於審判中均否認有何販
賣第一級毒品犯行，並未自白犯罪，不符修正後毒品危害防制條
例第十七條第二項減輕其刑之規定，亦無從依該規定邀得寬典等
情（見原判決理由欄貳之二）。上訴意旨(四)及其他上訴意旨所指
各節，顯非依據卷內訴訟資料具體指摘原判決有何違背法令之情
形，徒憑己見，任意指摘，核與法律規定得為第三審上訴理由之
違法情形不相適合。應認上訴人之上訴為違背法律上之程式，予
以駁回。
據上論結，應依刑事訴訟法第三百九十五條前段，判決如主文。
中    華    民    國  九十八  年    十    月   十五   日
                      最高法院刑事第七庭
                          審判長法官  林  永  茂
                                法官  吳  昆  仁
                                法官  蘇  振  堂
                                法官  林  立  華
                                法官  劉  介  民
      本件正本證明與原本無異
                                      書  記  官
中    華    民    國  九十八  年    十    月   十九   日
                                                      v


司法院資訊處製作；財團法人民間司法改革基金會備份。
